【裁判字號】    98,上易,3059
【裁判日期】    990119
【裁判案由】    傷害
【裁判全文】
臺灣高等法院刑事判決                98年度上易字第3059號
上  訴  人  臺灣士林地方法院檢察署檢察官
被      告  甲○○
                    樓
選任辯護人  王永春律師
上列上訴人因被告傷害案件，不服臺灣士林地方法院98年度易字
第127號，中華民國98年9月14日第一審判決（起訴案號：臺灣士
林地方法院檢察署97年度偵字第11909號），提起上訴，本院判
決如下：
    主  文
上訴駁回。
    理  由
一、本案經本院審理結果，認第一審判決以不能證明被告甲○○
    犯罪，對被告為無罪之諭知，核無不當，應予維持，並引用
    第一審判決書記載之證據及理由（如附件原審判決書）。
二、經查，本案原審業已傳訊證人傅建嘉，於原審證稱：「案發
    當天甲○○找乙○○下樓來，當時我去買飲料，回來時，從
    後面看，就看到乙○○好像有要勒甲○○脖子的動作，所以
    我就走到前面推乙○○一把，我推他胸口部分。之後就走到
    對面去講事情，當時裡面有郭拓誼、黃國成、甲○○母親等
    人，一開始乙○○就對郭拓誼說現在是要吵架還是要講事情
    。我見他對長輩講話不客氣，我就推他一次脖子靠近下巴的
    部分，他就跌倒。當時郭拓誼就罵我說『在做什麼？』，就
    把我趕出去。當天除了我之外，沒有其他人動手打或推乙○
    ○。」（見原審卷第53頁）；證人張美雪於偵查中證稱：「
    我看到蘇麒麟（改名傅建嘉）有推乙○○一下，乙○○就走
    過來黃國成辦公室。」（見97年度偵字第11909號卷第55頁
    ）；證人郭拓誼於偵查中證稱：「當天在黃國成辦公室內，
    甲○○沒有推、拉、扯、毆打乙○○，但是蘇麒麟（改名傅
    建嘉）有推乙○○一把，乙○○從椅子上摔下來，有無受傷
    伊不清楚。」（見偵卷第56頁）。經核上開證人所述一致，
    亦與被告甲○○所辯相符，證人之證詞皆可證明被告甲○○
    並無出手毆打告訴人乙○○，且證人傅建嘉亦表示當時僅有
    他自己一人推打告訴人乙○○，被告甲○○自始至終並無對
    告訴人乙○○出手等情，是被告甲○○稱係傅建嘉推打告訴
    人，其並無碰觸告訴人之辯解，應屬可信。是，本案查無積
    極證據足以證明被告甲○○有傷害犯行，不能證明其犯罪。
三、原判決以不能證明被告犯罪而為無罪之諭知，並無不合。檢
    察官上訴意旨仍執前詞認被告有傷害犯行，應為有罪判決，
    而指摘原判決不當。本院認為無理由，應予駁回。
據上論斷，應依刑事訴訟法第373條、第368條，判決如主文。
本案經檢察官沈明倫到庭執行職務。
中    華    民    國    99    年    1     月    19    日
                  刑事第一庭審判長法  官  葉騰瑞
                                  法  官  莊明彰
                                  法  官  王炳梁
以上正本證明與原本無異。
不得上訴。
                                  書記官  陳佳伶
中    華    民    國    99    年    1     月    21    日
附件：
臺灣士林地方法院刑事判決               98年度易字第127號
公  訴  人  臺灣士林地方法院檢察署檢察官
被      告  甲○○  男  30歲（民國○○年○月○○日生）
                    身分證統一編號：Ｚ000000000號
                    住臺北市○○區○○路45巷29弄19之3號3
                    樓
選任辯護人  王永春律師
上列被告因傷害案件，經檢察官提起公訴（97年度偵字第11909號）
，本院判決如下：
    主  文
甲○○無罪。
    理  由
一、公訴意旨略以：緣甲○○開設之洗車店曾將乙○○送洗之機
    車液晶螢幕洗壞，甲○○乃夥同友人傅建嘉（原名蘇麒麟）
    於民國97年8 月19日下午4 時許，至臺北市○○區○○街42
    6 巷11號乙○○住處樓下，欲找乙○○協商解決，待乙○○
    出面後，甲○○與傅建嘉因不滿乙○○之態度，竟基於傷害
    人身體之犯意聯絡，共同徒手毆打乙○○。嗣因甲○○之母
    張美雪及親戚郭拓誼已在對面426 巷12號黃國城住處等待一
    同協調，於同日下午4 時10分許，乙○○、甲○○與傅建嘉
    3 人乃續前往洽談，惟傅建嘉認乙○○口氣不佳，復承上傷
    害之接續犯意，又徒手推打乙○○，致乙○○因此受有頸部
    擦傷3 ×3 公分、左胸擦傷7 ×3 公分、右臉頰腫痛之傷害
    ，因認被告甲○○涉有刑法第277 條第1 項前段之傷害罪嫌
    。
二、按犯罪事實應依證據認定之，無證據不得認定犯罪事實；不
    能證明被告犯罪者，應諭知無罪之判決，刑事訴訟法第154
    條第2 項、第301 條第1 項分別定有明文。又事實之認定，
    應憑證據，如未能發現相當證據，或證據不足以證明，自不
    能以推測或擬制之方法，為裁判基礎；且認定犯罪事實所憑
    之證據，雖不以直接證據為限，間接證據亦包括在內，然而
    無論直接證據或間接證據，其為訴訟上之證明，須於通常一
    般之人均不致有所懷疑，而得確信其為真實之程度者，始得
    據為有罪之認定，倘其證明尚未達到此一程度，而有合理之
    懷疑存在而無從使事實審法院得有罪之確信時，即應由法院
    為諭知被告無罪之判決，有最高法院40年台上字第86號判例
    、76年台上字第4986號判例可資參照。次按刑事訴訟法第16
    1 條已於91年2 月8 日修正公布，修正後同條第1 項規定：
    檢察官就被告犯罪事實，應負舉證責任，並指出證明之方法
    。因此，檢察官對於起訴之犯罪事實，應負提出證據及說服
    之實質舉證責任。倘其所提出之證據，不足為被告有罪之積
    極證明，或其闡明之證明方法，無從說服法官以形成被告有
    罪之心證，基於無罪推定之原則，自應為被告無罪判決之諭
    知，最高法院92年台上字第128 號判例意旨足參。
三、公訴人認被告甲○○涉有傷害犯嫌，無非係以被告甲○○之
    供述，證人張美雪、郭拓誼、傅建嘉及證人即被害人乙○○
    之證述，及臺北市立聯合醫院驗傷診斷書1 紙等為主要論據
    。訊據被告甲○○堅決否認有何傷害犯行，辯稱：97年8 月
    19日伊有前往告訴人住處找告訴人協商，但伊沒有出手毆打
    告訴人，亦無踹、推告訴人之行止等語。
四、本院查：
  (一)證據能力之部分：
    １被告以外之人於檢察事務官、司法警察官或司法警察調查
      中所為之陳述，與審判中不符時，其先前之陳述具有較可
      信之特別情況，且為證明犯罪事實存否所必要者，得為證
      據，刑事訴訟法第159 條之2 定有明文。查證人即被害人
      乙○○於警詢中之證述，被告及其辯護人均爭執其證據能
      力，又證人乙○○於警詢之證述並無較可信之情況；再證
      人乙○○亦無同法第159 之3 所定不能到庭或記憶喪失等
      情況，本院認證人乙○○於警詢中之證詞應無證據能力。
    ２被告以外之人於偵查中向檢察官所為之陳述，除顯有不可
      信之情況者外，得為證據。刑事訴訟法第159 條之1 第2
      項定有明文。查證人乙○○於偵查中之證述，被告及其辯
      護人均否認有證據能力，惟證人乙○○於檢察官偵查時業
      已具結，以擔保其證詞之信用性，而檢察官並無違法取證
      之情況，且證人乙○○之證述亦無意思不自由之情狀，證
      人乙○○於偵查中之證詞，並無顯不可信等情，即應認證
      人乙○○於偵查中之證詞具有證據能力。
    ３被告及其辯護人與檢察官對於以下本院作為得心證依據之
      各項證據資料，經本院審理時逐項提示，均不爭執證據能
      力，且未於言詞辯論終結前聲明異議，視為同意作為證據
      ，本院審酌上開各項證據作成時之狀況，認為並無不可信
      或不適當之情事，依刑事訴訟法第159 條之5 第2 項及第
      159 條之4 之規定，均認有證據能力。
  (二)實體部分：
    １告訴人乙○○受有頸部約3X3 公分擦傷、左胸約7X3 公分
      擦傷、右臉頰腫痛之傷害，有告訴人乙○○所提出之臺北
      市立聯合醫院驗傷診斷書1 紙附卷可稽（見97年度偵字第
      11909 號卷第19頁），然該診斷書亦僅足資證明告訴人乙
      ○○受有上述之傷害，至於造成此等傷害之原因，究竟係
      因傅建嘉1 人施暴力所致，抑或被告甲○○有共同施以暴
      力，則非單憑驗傷診斷證明書所得明白。
    ２細繹告訴人於本院審理時之證言及證據，仍有下列疑問及
      矛盾之處，而難率爾採信：
      告訴人乙○○於偵查中證述：「蘇麒麟（改名傅建嘉）
        先動手，用拳頭打伊臉，後來甲○○也打伊臉，還用腳
        踹。蘇麒麟把伊推到對面12號1 樓，... 後來蘇麒麟又
        用拳頭打伊臉跟身體2 下」（見上開偵查卷第25頁至第
        26 頁） ，復於本院審理時證稱：「診斷證明書之傷勢
        是被告2 人造成的。傅建嘉之行為造成伊右臉頰腫痛。
        甲○○之行為造成伊胸前及頸部受傷。」、「伊只記得
        有被踹，但忘記是何人踹的。」、「伊左胸擦傷之傷勢
        因時間已久，無法回答如何造成。」、「因時間已久，
        無法回憶案發時被踹到哪個部位。」、「甲○○也有出
        手毆打伊胸前、脖子，他是用右手，打伊1 至2 次。」
        （見本院卷第47頁至第51頁），核告訴人乙○○上開證
        詞與其於偵查中證述多有出入，且其於審理時亦自陳案
        發迄今歷時已久，記憶已淡忘失真，是告訴人乙○○之
        證詞是否得以客觀還原案發經過，不無疑義。
      告訴人乙○○所提出之臺北市立聯合醫院驗傷診斷書，
        告訴人係受有「頸部擦傷、左胸擦傷、右臉頰腫痛」等
        傷勢，而告訴人前於偵查中證述被告用腳踹伊，又於本
        院審理時證稱被告係出拳打伊胸前、脖子，惟依經驗法
        則判斷，無論係以踹踢抑或出拳毆打等方式傷害人體，
        應致腫脹、瘀青等傷害，而非屬擦傷，故告訴人前開證
        詞是否與事實相符，即有可疑。
      告訴人乙○○經本院質問：「是否確定甲○○毆打你的
        胸前及脖子？」，其回稱：「因為在拉扯狀況，所以不
        能很清楚，在一樓及被推時，伊想要離開，所以都跟被
        告2 人發生拉扯。」（見本院卷第52頁），觀諸告訴人
        所述證詞內容模糊不明，誠難認被告確有傷害犯行，而
        告訴人之告訴係以使被告受刑事追訴為目的，其陳述是
        否與事實相符，自有審究之必要，因告訴人於本院審理
        之證詞，多有矛盾之處，實難遽採為對被告不利之證據
        。
    ３證人傅建嘉於本院審理時證稱：「案發當天甲○○找乙○
      ○下樓來，當時伊去買飲料，回來時，從後面看，就看到
      乙○○好像有要勒甲○○脖子的動作，所以伊就走到前面
      推乙○○一把，伊推他胸口部分。之後就走到對面去講事
      情，當時裡面有郭拓誼、黃國成、甲○○母親等人，一開
      始乙○○就對郭拓誼說現在是要吵架還是要講事情。伊見
      他對長輩講話不客氣，伊就推他一次脖子靠近下巴的部分
      ，他就跌倒。當時郭拓誼就罵伊說『在做什麼？』，就把
      伊趕出去。當天除了伊之外，沒有其他人動手打或推乙○
      ○。」（見本院卷第53頁）；證人張美雪於偵查中證稱：
      「伊看到蘇麒麟（改名傅建嘉）有推乙○○一下，乙○○
      就走過來黃國成辦公室。」（見97年度偵字第11909 號卷
      第55頁）；證人郭拓誼於偵查中證稱：「當天在黃國成辦
      公室內，甲○○沒有推、拉、扯、毆打乙○○，但是蘇麒
      麟（改名傅建嘉）有推乙○○一把，乙○○從椅子上摔下
      來，有無受傷伊不清楚。」（見上開偵卷第56頁），經核
      上開證人所述，互相一致，亦與被告甲○○所辯相符，上
      開證人之證詞皆可證明被告甲○○並無出手毆打告訴人乙
      ○○，且證人傅建嘉亦表示當時僅有伊一人推打告訴人乙
      ○○，被告甲○○自始至終並無對告訴人乙○○出手等情
      ，是被告甲○○所稱係傅建嘉推打告訴人，伊並無碰畜告
      訴人之辯解，應屬可信。
五、綜上所述，公訴人所提之證據資料，尚不能據此證明被告甲
    ○○確有傷害告訴人乙○○之事實，此外，又查無其他積極
    證據足資證明被告甲○○有公訴人所認傷害罪嫌，而使本院
    不致有所懷疑，而得確信為真實之程度，揆諸前開說明，屬
    犯罪不能證明，自應對被告甲○○為無罪之諭知。
據上論斷，應依刑事訴訟法第301 條第1 項，判決如主文。
本案經檢察官王巧玲到庭執行職務
中    華    民    國    98    年    9     月    14    日
                      刑事第七庭法  官  高雅敏
以上正本證明與原本無異。
如不服本判決應於收受判決後10日內向本院提出上訴書狀，並應
應敘述具體理由。其未敘述上訴理由者，應於上訴期間屆滿後20
日內向本院補提理由書(均須按他造當事人之人數附繕本)「切勿
逕送上級法院」。
                                書記官  陳映羽
中    華    民    國    98    年    9     月    17    日


司法院資訊處製作；財團法人民間司法改革基金會備份。
